臺灣高等法院刑事判決　　　　　　　 100年度上訴字第3202號
上　訴　人
即　被　告　林木池
上列上訴人因違反毒品危害防制條例案件，不服臺灣士林地方法
院100年度審訴字第445號，中華民國100年9月15日第一審判決（
起訴案號：臺灣士林地方法院檢察署100年度毒偵字第884號），
提起上訴，本院判決如下：
    主  文
上訴駁回。
    理  由
一、依刑事訴訟法第350條、第361條、第362條、第367條規定，
    不服地方法院之第一審判決而上訴者，須提出上訴書狀，並
    應敘明具體理由，為上訴必備之程式；其所提出之書狀未敘
    述上訴理由，或僅曾以言詞陳述上訴理由者，均應於上訴期
    間屆滿後20日內補提理由書於第一審法院。第一審法院經形
    式審查，認逾期未補提上訴理由者，應定期間先命補正；逾
    期未補正者，為上訴不合法律上之程式，應以裁定駁回。倘
    已提出上訴理由，但所提非屬具體理由者，則由第二審法院
    以上訴不合法律上之程式，判決駁回。而所謂具體理由，必
    係依據卷內既有訴訟資料或提出新事證，指摘或表明第一審
    判決有何採證認事、用法或量刑等足以影響判決本旨之不當
    或違法，而構成應予撤銷之具體事由，始克當之（例如：依
    憑證據法則具體指出所採證據何以不具證據能力，或依憑卷
    證資料，明確指出所為證據證明力之判斷如何違背經驗、論
    理法則）；倘僅泛言原判決認定事實錯誤、違背法令、量刑
    失之過重或輕微，而未依上揭意旨指出具體事由，或形式上
    雖已指出具體事由，然該事由縱使屬實，亦不足以認為原判
    決有何不當或違法者（例如：對不具有調查必要性之證據，
    法院未依聲請調查亦未說明理由，或援用證據不當，但除去
    該證據仍應為同一事實之認定），皆難謂係具體理由，俾與
    第二審上訴制度旨在請求第二審法院撤銷、變更第一審不當
    或違法之判決，以實現個案救濟之立法目的相契合，並節制
    濫行上訴（參照最高法院97年度台上字第892 號刑事判決意
    旨）。
二、本件被告不服原審判決，提起上訴，其於民國（下同）100
    年10月5日提出上訴狀稱：「1.被告於100年4月9日21時許，
    在住處附近一家海產店裡用餐，期間巧遇友人，故而一同喝
    酒敘舊，然因酒量不勝致友人拿煙相請時，被告不疑有他而
    順手點燃友人所請之香菸，只是當時被告抽了兩三口後，覺
    得香菸不對勁又感到嘔吐，被告立刻將該香菸丟棄而未再吸
    食。被告實不知香菸是否有摻雜任何藥品，絕無此犯意。2.
    被告於緩起訴期間均一直有正當工作，生活作息正常，緩起
    訴期間亦相當自律，現於陽明山教養院工作，被告如真有常
    態性犯罪，怎會於見觀護人前夕做出犯行？反觀如果被告真
    有此犯意，被告可以延後報到或請假，怎會傻到跑去報到，
    致使自己再陷入囹圄之中。3.被告自知要戒除毒品需有莫大
    的意志與自制力，另外，對以往的朋友更要戒慎，不可再和
    過去那些沾上毒品之人有所來往，才不會有今時這般刑責加
    身的困擾，只是被告是真的不知情，並非不知悔改。4.再則
    ，被告僅存一位老父於100 年9月9日重度中風現住院中需照
    料，故懇請法院開恩體恤被告，從輕量刑」云云。
三、查原審判決係認定：「被告前於82年間，分別因違反麻醉藥
    品管理條例（非法施打吸用）案件，經臺灣士林地方法院以
    82年度易字第2630號判決處有期徒刑6 月確定；因肅清煙毒
    條例（販賣及施用毒品）案件，經本院以83年度上訴字第22
    10號判決處有期徒刑10年、3年2月，並定應執行有期徒刑12
    年確定，2 案經接續執行，於88年11月19日假釋付保護管束
    （縮刑期滿日為94年9 月26日）。惟於假釋期間，又因施用
    第一級、第二級毒品案件，經送觀察、勒戒及強制戒治，於
    92年7 月20日戒治期滿執行完畢，並經臺灣士林地方法院檢
    察署檢察官以92年度戒毒偵字第61號為不起訴處分確定，而
    前揭假釋因而撤銷，其中販賣毒品未予減刑外，餘經減刑並
    合併定應執行有期徒刑10年5月，所餘殘刑於96年7月16日執
    行完畢。再因施用第一級毒品案件，經臺灣士林地方法院檢
    察署檢察官以99年度毒偵字第1789號為緩起訴處分確定，緩
    起訴期間為99年11月22日至101 年11月21日。詎被告仍不知
    悔改，復基於施用第一級毒品海洛因之犯意，於100 年4月9
    日凌晨，在臺北市○○區○○路某海產店內，以將海洛因摻
    入香菸內點火吸食之方式，施用第一級毒品海洛因，嗣因其
    為緩起訴戒癮治療之受保護管束人，於100年4月13日16時52
    分許，經臺灣士林地方法院檢察署觀護人室通知採尿送驗，
    結果呈嗎啡、可待因陽性反應等情。以被告所為係犯毒品危
    害防制條例第10條第1 項之施用第一級毒品罪。其施用前持
    有海洛因之低度行為，為施用第一級毒品之高度行為所吸收
    ，不另論罪。又被告有如起訴書所載前科紀錄，經判處有期
    徒刑確定並執行完畢，其於5 年內再犯有期徒刑之本罪，為
    累犯，應依刑法第47條第1 項之規定加重其刑。」原審判決
    並詳載其審酌科刑之一切情狀之理由稱：「爰審酌被告曾因
    施用毒品案件經觀察勒戒、強制戒治、起訴及判刑，仍不知
    悔改，復為本件犯行，顯見其定力不足，易受外界影響，惟
    其犯罪後尚知坦承犯行，因認其犯後態度尚可，兼衡其施用
    毒品僅戕害己身健康，尚未對社會造成實質危害等情事，暨
    其品性、生活狀況、智識程度等一切情狀，量處有期徒刑柒
    月」（原審判決第1 頁），故原審判決已就量刑刑度詳為審
    酌並明其理由，原審判決認事用法，核無違誤，量刑亦屬
    妥適，被告上訴意旨僅泛稱伊吸食之香菸係友人提供，伊並
    不知香菸摻有毒品，並非有意吸食而故意再犯云云，惟查被
    告於偵查、原審準備程序、審判程序均坦承有本件施用第一
    級毒品海洛因之犯行（臺灣士林地方法院100 年度毒偵字第
    884 號卷第22頁、原審卷第18頁背面、第21頁背面），且於
    偵查中自承100 年4月9日凌晨在海產店跟朋友喝酒，朋友提
    供摻有毒品海洛因的香菸2支給伊施用，伊吸2口就知道摻有
    海洛因，但仍將2 支摻有海洛因的香菸抽完等情（前揭偵查
    卷第22頁），顯見被告並無不知情或誤吸毒品之情事，被告
    此部分上訴意旨，並未提出任何具體事證，僅空言辯稱係誤
    吸食毒品云云，難認有據。被告上訴意旨又泛言以其父親重
    度中風需要照料，請求從輕量刑云云，惟按量刑之輕重，係
    屬事實審法院得依職權自由裁量之事項，茍於量刑時，已依
    行為人之責任為基礎，並斟酌刑法第57條各款所列情狀，而
    未逾越法定範圍，又未濫用其職權，即不得遽指為違法（最
    高法院72年度台上字第6696號判例意旨參照）。本件原審判
    決於量刑時，已依上揭規定，就量刑刑度詳為審酌並明其
    理由，原審之量刑既未逾越法定刑度，亦未濫用自由裁量之
    權限，於法並無不合，亦無過重之情形，且被告所稱家中生
    活狀況，原審亦已予以審酌，此部分上訴意旨，亦非合法上
    訴之具體理由。綜上，被告上訴意旨，尚不足以影響原審判
    決量刑刑度之本旨，亦不足以認原審判決有何不當或違法，
    核非上開法條規定之上訴應敘述之具體理由。此外，被告復
    未具體指摘原審判決關於認定事實、適用法律及量刑等事項
    ，究竟有何違法或不當之具體情形。揆諸上開說明，本件上
    訴未敘述具體理由及不合法律上之程式，應予駁回，並不經
    言詞辯論為之。
據上論斷，應依刑事訴訟法第367條前段、第372條，判決如主文
。
中    華    民    國  100  年    11    月       3     日
                  刑事第二十五庭審判長法  官 黃瑞華
                                      法  官 陳恒寬
                                      法  官 許文章
以上正本證明與原本無異。
如不服本判決，應於收受送達後10日內向本院提出上訴書狀，其
未敘述上訴之理由者並得於提起上訴後10日內向本院補提理由書
（均須按他造當事人之人數附繕本）「切勿逕送上級法院」。
                                      書記官  范家瑜
中    華    民    國   100    年    11    月    3     日